【裁判字號】    98,易,144
【裁判日期】    981130
【裁判案由】    竊盜
【裁判全文】
臺灣士林地方法院刑事判決               98年度易字第144號
公  訴  人  臺灣士林地方法院檢察署檢察官
被      告  丁○○
選任辯護人  王元勳律師
            李怡欣律師
上列被告因竊盜案件，經檢察官提起公訴（97年度偵字第15628號
），本院判決如下：
    主  文
丁○○攜帶兇器毀壞安全設備於夜間侵入有人居住之建築物竊盜
，累犯，處有期徒刑壹年。
    事  實
一、丁○○曾因竊盜案件，經臺灣臺北地方法院於民國93年1 月
    2 7 日，以92年度易字第2060號判決處有期徒刑1 年確定，
    並於94年3 月11日執行完畢。詎猶不知悔改，竟意圖為自己
    不法之所有，於97年10月30日凌晨2 時28分許之夜間，攜帶
    客觀上足為兇器之一字型螺絲起子，撬開位在臺北縣淡水鎮
    ○○路77號由甲○○所經營之「小真早餐店」鐵捲門控制開
    關門鎖之安全設備而毀壞之（毀損部分未據告訴），打開鐵
    捲門侵入該有人居住之建築物，竊取置放早餐店抽屜內之現
    金約新臺幣（下同）4,700 元，得手後騎乘車號CTV-088 號
    重型機車離去，經甲○○發覺後報警，經警調閱監視錄影畫
    面，始循線查獲悉上情。
二、案經甲○○訴由臺北縣政府警察局淡水分局報請臺灣士林地
    方法院檢察署檢察官偵查起訴。
    理  由
壹、證據能力方面：
一、按刑事訴訟法採行直接審理原則及言詞審理原則，並保障被
    告之反對詰問權，於刑事訴訟法第159 條第1 項明定被告以
    外之人於審判外之言詞或書面陳述，除法律有規定者外，原
    則上不得作為證據。然為兼顧現實需要及真實之發現，乃本
    於例外從嚴之立場，許於具備必要性及可信性之特別情況下
    ，例外地承認其有證據能力。而被告以外之人於檢察事務官
    、司法警察官或司法警察調查中所為之陳述，基於實體發現
    真實之訴訟目的，依第159 條之2 規定，如與審判中之陳述
    不符時，經比較結果，其先前之陳述，相對具有較可信之特
    別情況，且為證明犯罪事實存否所必要者，或於審判中有第
    159 條之3 各款情形之一，經證明其調查中所為陳述具有可
    信之特別情況，且為證明犯罪事實之存否所必要者，則例外
    地賦與證據能力。次按刑事訴訟法第159 條之1 所規定被告
    以外之人於偵查中向檢察官所為之陳述，除顯有不可信之情
    況者外，得為證據。其立法理由係以偵查中對被告以外之人
    所為之偵查筆錄，或被告以外之人向檢察官所提之書面陳述
    ，性質上均屬傳聞證據，且常為認定被告有罪之證據，自理
    論上言，如未予被告反對詰問、適當辯解之機會，一律准其
    為證據，似與當事人進行主義之精神不無扞格之處，對被告
    之防禦權亦有所妨礙，然刑事訴訟法規定檢察官代表國家偵
    查犯罪、實施公訴，依法有訊問被告、證人、鑑定人之權，
    且實務運作時，偵查中檢察官向被告以外之人所取得之陳述
    ，原則上均能遵守法律規定，不致違法取供，其可信性甚高
    ，為兼顧理論與實務，而對被告以外之人於偵查中向檢察官
    所為之陳述，除顯有不可信之情況者外，得為證據。乃同法
    第159 條第1 項所謂得作為證據之「法律有規定者」之一，
    為有關證據能力之規定，係屬於證據容許性之範疇。而被告
    之反對詰問權係指訴訟上被告有在公判庭當面詰問證人，以
    求發現真實之權利，此與證據能力係指符合法律所規定之證
    據適格，而得成為證明犯罪事實存在與否之證據資格，性質
    上並非相同。
二、茲就本案公訴人引為證明被告犯罪事實之證據方法，關於證
    據能力認定如下：
(一)告訴人甲○○於警詢中所為陳述，及證人丙○○於警詢中所
    為陳述，均為被告以外之人於審判外之陳述，屬傳聞證據，
    而被告之指定辯護人具狀就該供述之證據能力提出爭執（見
    本院98年度審易字第118 號卷，下稱本卷審易卷，第23頁）
    ，本院審酌該陳述作成之狀況，並考量證人丙○○於本院審
    理時業經傳喚到庭具結作證，經檢、辯雙方為交互詰問，因
    認上開證人於警詢時所為之陳述，尚與刑事訴訟法第159 條
    之2 或第159 條之3 所定情形不相符合，復查無其他得例外
    取得證據能力之法律依據，該項證據方法應予排除，不得作
    為本案證明被告有罪之依據。
(二)告訴人甲○○於檢察官訊問時所為證述，為被告以外之人於
    審判外之陳述，屬傳聞證據，被告之選任辯護人原具狀就上
    開供述之證據能力提出爭執（見本院審易卷第23頁），然於
    本院審理中復表示無意見而不爭執（本院卷第31頁），是本
    院審酌告訴人甲○○於偵查中之陳述，並無何顯有不可信之
    情況，認得為本案證據。
(三)除前述本院認定無證據能力，不得作為證據之證據方法外，
    本案所引用之供述及非供述證據，經本院依法踐行調查證據
    程序，檢察官、被告及指定辯護人均不爭執各該證據之證據
    能力，且亦查無依法應排除其證據能力之情形，是後述所引
    用證據之證據能力均無疑義。
貳、實體方面：
一、訊據被告丁○○固坦認於上揭時間，騎乘車號CTV-088 號重
    型機車經過臺北縣淡水鎮○○路77號前之事實，惟矢口否認
    有何加重竊盜犯行，辯稱：伊當時行經前開地點時把車停到
    路旁，並下車到旁邊大樓的郵局提款機領錢，後來伊沒有領
    錢，機車置物箱內的工作手套1 只及一字型螺絲起子2 支沒
    有用途云云（詳見臺灣士林地方法院檢察署97年度偵字第
    15628 號卷，下稱偵卷，第5 頁），然查：
(一)被告於偵查中供稱：「（問：為何把車停在民權路77號附近
    ？）我把車停在附近到郵局領錢，但郵局不能領百元鈔，所
    以我沒有領錢。」、「（問：為何你機車內有手套、螺絲起
    子等工具？）是工作要用的，本來就放在車上。」（偵卷第
    31頁），復於本院審理中辯稱：「我印象中當天確實有經過
    早餐店，我當天要回家有騎車經過那個路段，當天我是從台
    北回淡水，有從早餐店前面的民權路經過回家，並沒有在那
    早餐店前面的人行道或門前那邊停下來或走動，有停下來就
    只有在從台北方向過來還沒有到早餐店有一段距離大約兩、
    三百公尺處的竹圍派出所對面停下來，想把提款卡先拿出來
    ，但是皮夾拿出來，提款卡沒有帶，我就騎車離開。」（本
    卷審易卷第18頁）、「我被照到是因為我要回家，我住淡水
    ，紅燈時我有停下來，之後就直接回家了。」（詳見本院卷
    第22頁），是被告自警詢、偵查及本院審理中就是否在臺北
    縣淡水鎮○○路77號前停車、停車目的、停車後作為及機車
    置物箱內工具用途等，所供前後均有不符，已有可疑。
(二)被告穿著紅色上衣，頭戴黑色全罩式安全帽，騎乘車號CTV-
    088 號重型機車，於前揭時間由臺北往淡水方向行駛，此經
    被告自承，與臺北縣淡水鎮○○路、民權路口監視錄影器所
    攝畫面擷取照片2 幀相符（偵卷第15頁），由前開照片可見
    ，被告當時下著七分褲、未著襪，與本院勘驗97年10月30日
    林均芳早餐店監視錄影帶結果：「竊賊戴安全帽、穿Ｔ恤、
    著七分褲、褲底與鞋間有露出小腿」（本院卷第30頁）穿著
    一致，並有翻拍照片5 幀附卷足稽（本院卷第65、66頁），
    其中自本院卷第66頁0000-00-00- 00：28：06翻拍照片所見
    竊賊未著襪子，所著鞋款為深色包鞋，與被告丁○○之鞋款
    相同（偵卷第23頁下方照片），被告亦自承平日不穿襪子（
    本院卷第30頁）；且被告丁○○之黑色安全帽後方有標籤2
    紙，左邊長方形標籤之右上角略有缺損，右邊橢圓形標籤左
    上方有明顯之正方形缺損（偵卷第23頁上方照片），與97年
    10 月30 日林均芳早餐店監視錄影帶中所攝得竊賊安全帽後
    方標籤缺損情形完全相同（偵卷第33頁照片）；再證人即員
    警乙○○證稱：伊從檳榔攤監視器看到穿紅色上衣戴黑色全
    罩式安全帽騎士經過早餐店時有往右側路邊靠，停在早餐店
    前自小客車車頭前面，伊看監視器畫面，他機車大燈整個熄
    掉，應該有熄火；現場看鐵捲門開關在鐵捲門左側，有被螺
    絲起子撬開的痕跡；伊要被告打開他騎重機車置物箱看，裡
    面有黑色全罩式安全帽，螺絲起子，當時進入早餐店中的人
    ，一手戴有棉布手套，另一隻手上有拿螺絲起子，他開抽屜
    的手是戴手套那隻手，所以伊判斷被告就是進入早餐店的竊
    賊等語明確（本院卷第46、47、49、51頁），是被告丁○○
    確有於前開時間在早餐店前停車，而其機車置物箱中確有手
    套、螺絲起子等物，亦為被告所自承，其手套僅有1 只，並
    經證人證稱與竊賊持用竊盜之左手相符（參見偵卷第16頁下
    方照片）及鐵捲門開關門鎖遭螺絲起子撬開等節，是被告丁○○即為早餐店監視錄影帶所攝得之竊賊無訛。
(三)另辯護人雖爭執被告出現於民權路與民族路口監視器畫面時
    間是2 點29分，竊賊是於2 點28分時進入早餐店，所以竊賊
    在進入早餐店偷竊時被告仍未到達現場，且早餐店監視器畫
    面所攝得之竊賊穿著白色上衣，並非被告所穿紅色上衣等語
    ，然民權路與民族路口監視錄影器為警方所設置，此經證人
    乙○○到庭陳明，另早餐店之監視錄影器則為業者自行設置
    ，於設置來源不同、機型不同、又非同時對照中原標準時間
    之情形下，兩監視器所設置及畫面所顯示之時間自有誤差，
    而本案早餐店距民權路、民族路口僅145 公尺，此經辯護人
    於98年4 月29日答辯狀陳明（本院卷第76頁），是於兩畫面
    所顯示之畫面就所攝得行經車輛觀之，既有連續性，而時間
    上之誤差僅數分鐘，尚不影響本案就犯罪時間之判斷；另監
    視錄影器影像成色如何，原因眾多，視當時的光線、有無開
    啟夜視功能及機器的影像處理能力而有不同，本件經證人乙○○證稱：早餐店鐵捲門鏡頭那邊沒燈光，只有深淺顏色，
    是夜視功能，開燈才會呈現正常的顏色（本院卷第48頁），
    且自檢察官補充理由書所附光碟觀之，早餐店監視錄影器畫
    面所攝物品，確有無法呈現原色之情形，尚不得因早餐店畫
    面所攝竊賊衣著未呈現紅色，即認該人非被告丁○○。職是
    ，被告上開所辯顯係事後卸責之詞，委無足取。綜上，本件
    事證明確，被告犯行堪可認定，應依法論科。
二、論罪科刑：
(一)按刑法第321 條第1 項第3 款之攜帶兇器竊盜罪，係以行為
    人攜帶兇器為其加重條件，此所謂兇器，其種類並無限制，
    凡客觀上足對人之生命、身體、安全構成威脅，具有危險性
    之兇器均屬之，且祇須行竊時攜帶此種具有危險性之兇器為
    已足，並不以攜帶之初有行兇之意圖為必要（最高法院79年
    臺上字第5253號判例參照）。查被告竊盜所攜帶之一字型螺
    絲起子，屬質地堅硬之金屬利器，客觀上足以對人之生命、
    身體、安全構成威脅，具有危險性，自屬兇器。又按門鎖為
    安全設備之一種（最高法院32年上字第589 號判例參照），
    毀壞門鎖行竊，自應論以刑法第321 條第1 項第2款 之毀壞
    安全設備竊盜罪；惟此處所謂門鎖，係指附加於門上之鎖而
    言，至毀壞構成門之一部之鎖（如司畢靈鎖），則應認為毀
    壞門扇（最高法院64年度第4 次刑庭庭推總會議決議 (一)
    參照），本件被告所撬毀之鎖，乃附加於鐵捲門側之控制開
    關之門鎖，其功能係為控制鐵捲門開關所用，客觀上並非構
    成鐵捲門之一部分，應認係安全設備。再者，早餐店一樓為
    店面，裡面有樓梯上去就是住家，此經告訴人甲○○於本院
    審理中證述明確（本院審易卷第19頁），是被告所侵入之臺
    北縣淡水鎮○○路77號「小真早餐店」，為有人居住之建築
    物。故核被告丁○○所為，係犯刑法第321 條第1 項第1 款
    、第2 款、第3 款之攜帶兇器毀壞安全設備於夜間侵入有人
    居住之建築物竊盜罪。
(二)被告丁○○曾因竊盜案件，經臺灣臺北地方法院於93年1 月
    27日，以92年度易字第2060號判決處有期徒刑1 年確定，並
    於94年3 月11日執行完畢，有臺灣高等法院被告前案紀錄表
    1 份附卷可參，其受有期徒刑之執行完畢，5 年內再故意犯
    本件有期徒刑以上之罪，為累犯，應依刑法第47條第1 項之
    規定加重其刑。
(三)爰審酌被告正值青壯，身強體健，竟冀望不勞而獲竊取他人
    財物及其所犯情節、高中畢業之智識程度、犯罪之手段、所
    竊財物為4,700 餘元、犯後否認犯行，毫無悔意之態度等一
    切情狀，量處如主文所示之刑，以示懲儆。
(四)又被告行竊所用之手套1 只及一字型螺絲起子2 支，因未扣
    案，復無證據證明其尚存在，為免將來執行困難，故不予宣
    告沒收，併此敘明。
據上論斷，應依刑事訴訟法第299 條第1 項前段，刑法第321 條
第1 項第1 款、第2 款、第3 款、第47條第1項，判決如主文。
本案經檢察官彭康凡到庭執行職務
中    華    民    國    98    年    11    月    30    日
                  刑事第八庭法  官  陳俞婷
以上正本證明與原本無異。
如不服本判決應於收受判決後10日內向本院提出上訴書狀，並應
應敘述具體理由。其未敘述上訴理由者，應於上訴期間屆滿後20
日內向本院補提理由書(均須按他造當事人之人數附繕本)「切勿
逕送上級法院」。
                            書記官  郭娜羽
中    華    民    國    98    年    11    月    30    日


司法院資訊處製作；財團法人民間司法改革基金會備份。
